【裁判字號】    95,交抗,576
【裁判日期】    950814
【裁判案由】    違反道路交通管理處罰條例
【裁判全文】
臺灣高等法院交通事件裁定             95年度交抗字第576號
    抗  告  人
    即受處分人  甲○○
上列抗告人因違反道路交通管理處罰條例案件，不服臺灣臺北地
方法院，中華民國95年6月28日所為裁定（95年度交聲字第129號
），提起抗告，本院裁定如下：
    主  文
原裁定撤銷，發回臺灣臺北地方法院。
    理  由
一、原裁定略以：本件抗告人即受處分人甲○○於民國（下同）
    九十四年十二月四日九時十五分許，騎乘車號ＣＳＨ－五二
    九號重型機車，沿臺北市○○區○○路由北向南行駛，行經
    公園路與襄陽路口之燈光號誌管制之交岔路口時紅燈右轉襄
    陽路，為台北市政府警察局中正第一分局警備隊警員黃超偉
    發覺攔停掣單舉發，嗣經原處分機關裁處受處分人罰鍰一千
    八百元，並記違規點數三點等情，業經證人即舉發之員警黃
    超偉到庭結證在卷，且有襄陽路與公園路口之交叉路口號誌
    順序簡表一紙及現場照片附卷可稽，因認受處分人之違規行
    為足堪認定，而駁回受處分人於原審之異議。
二、抗告意指略以: 系爭路口之號誌變換並無任何時間之間隔，
    本易生爭執，員警利用行政處分上之優勢，枉顧民眾權益，
    攔停多輛機車，提供不實之證據，且其所提時間秒數並未於
    攔停時告知，係爭執後經抗告人詢問時始告知，似乎原本並
    無意識到此證據，而抗告人搭載之第三人可證明抗告人未於
    紅燈時右轉，但原審並未詢問該第三人，逕以員警之說詞為
    事實，實難令人信服。又原審於判決理由書第五項記載裁處
    受處分人罰鍰二千七百元整，與原處分機關裁處罰鍰一千八
    百元整不同，卻未說明理由，而新修訂之道路交通管理處罰
    條例第五十三條已修正為紅燈右轉行為者，處新台幣六百元
    以上一千八百元以下罰鍰，罰則朝向減輕化，抗告人不明為
    何遭受更不利之處罰，乃提起抗告等語。
三、按汽車駕駛人，行經有燈光號誌管制之交岔路口闖紅燈者，
    處新台幣一千八百元以上五千四百元以下罰鍰；汽車駕駛人
    有違反第五十三條之情形者，除依原條款處罰鍰外，並記違
    規點數三點，道路交通管理處罰條例第五十三條、第六十三
    條第一項第三款分別定有明文。又立法院於九十四年十二月
    十日三讀通過，經總統於同年月二十八日以華總一義字第
    09400212581號令修正公布之新修正道路交通管理處罰條例
    第五十三條第二項新增列規定：「前項紅燈右轉行為者，處
    新臺幣六百以上一千八百元以下罰鍰」，且經行政院於九十
    五年六月二十三日以院臺交字第0950087685號令發布定自九
    十五年七月一日施行。
四、本院查:
  (一)按交通違規事件之裁罰，性質上屬於交通行政主管機關本於
    職權就公法上具體事件所為之決定而對外直接發生法律效果
    之單方行政行為；本質上係屬行政罰而非刑罰，關於其新舊
    法之適用，雖然該條例本身未設有法律變更比較之規定，惟
    參照九十四年二月五日公布、九十五年二月五日生效施行之
    行政罰法，其第一條、第五條分別規定：「違反行政法上義
    務而受罰鍰、沒入或其他種類行政罰之處罰時，適用本法。
    但其他法律有特別規定者，從其規定」、「行為後法律或自
    治條例有變更者，適用行政機關最初裁處時之法律或自治條
    例。但裁處前之法律或自治條例有利於受處罰者，適用最有
    利於受處罰者之規定」，而該條所規定之裁處，依最高行政
    法院八十九年九月十三日八十九年度九月份第一次庭長法官
    聯席會議決議意旨針對稅捐稽徵法第四十八條之三相類規定
    之解釋，係包括訴願、再訴願及行政訴訟之決定或判決而言
    。查道路交通管理處罰條例所規定之罰鍰、記點之裁罰，本
    屬行政罰之性質（參照上開行政罰法第一條、第二條將罰鍰
    、記點處分均定為行政罰），是於本案就道路交通管理處罰
    條例第五十三條處罰規定，應適用行政罰法第五條之規定，
    依「從新從輕」原則，為比較適用，經比較結果，應以修正
    後之新法較有利於本件行為人，自應適用修正後之該條例第
    五十三條第二項規定，較能兼顧人民基本權利之保障及符合
    上開修法之本旨。
  (二)本件抗告人雖否認有何紅燈右轉之犯行，惟交通警員掣單舉
    發違反道路交通管理處罰條例所列之違規事實，本質上為行
    政處分，係公務員基於職務上權力，依法就特定之具體事件
    所為具公法上效果之單方行政行為，基於公務員為公法上行
    為具有公信力之原則，該行政行為當可被推定為真正，其據
    以依法處分之事實認定亦為正確無誤，此公信原則，乃立法
    者賦予行政機關制定違反道路交通事件統一裁罰標準及處理
    細則，使執勤警員得當機處分，以維護交通秩序、安全之行
    政目的，殊不得由受處分人任意質疑行政處分之公信力。法
    院若查無證據足資證明員警有捏造事實違法取締之情事，則
    執勤員警應本其維護交通秩序、安全之職責所為之舉發事實
    ，自應受到合法、正確之推定。而抗告人確有上開違規事實
    ，業經證人即舉發警員黃超偉於原審到庭具結證述在卷，證
    人黃超偉與抗告人毫無嫌隙，自無自陷於偽證罪之追訴而構
    詞誣賴抗告人之理。且依上訴人於原審所提附件三照片，證
    人黃超偉證稱其站於白色車子停放之處，即富邦期貨前，距
    該路口僅隔全家便利商店一間店面而已，顯可直接看到燈號
    之變換及秒數跳動之情形，員警執法通常亦等待燈號變換為
    該路口紅燈，發現有右轉車輛，始會開始攔停，以免爭執。
    而舉發時依常情僅告訴紅燈右轉之違規事實即可，並無主動
    告知秒數之必要，舉發單上違規事實欄，上訴人質以員警所
    提時間秒數，並未於欄停時及爭執時告知，於爭執後經詢問
    始告知，自不可採。且上訴人於原審並未聲請傳喚所搭載之
    第三人為證，該第三人係上訴人友性證人，其證言可信度亦
    低，原審未訊問該第三人，與法並無違背。再者，取捨證據
    及認定事實，乃法院職權之行使，其對於證據證明力所為之
    判斷，茍係基於吾人日常生活之經驗，而未違背客觀上應認
    為確實之定則，並已敘述其何以為此一判斷之理由，即不能
    指為違法。查原審業已詳述認定抗告人確有上開違規之依據
    ，且原審所為之判斷亦不違背經驗法則及論理法則，是抗告
    人確有上開違規事實，應足採信，抗告人猶執陳詞辯稱絕無
    紅燈右轉之違規行為，而指摘取締錯誤，即無可取。
  (三)綜上所述，本件抗告人有駕駛機車紅燈右轉之違規行為，事
    證明確，足堪認定，原處分機關及原審就此部分認定，固非
    無據，惟修正後道路交通管理處罰條例既增訂第五十三條第
    二項賦予紅燈右轉之處罰法源，且處罰罰鍰調降為六百元以
    上一千八百元以下，依前揭說明，抗告人就法律適用疑義部
    分之抗告為有理由，原審未及比較新舊法之適用，且原處分
    機關係裁處受處分人罰鍰新台幣一千八百元，原判決誤載為
    新台幣二千七百元，自有可議，應由本院將原處分撤銷，發
    回原審法院更為適當之裁定。
五、據上論結，應依道路交通管理處罰條例第八十九條，道路交
    通案件處理辦法第二十六條，刑事訴訟法第四百十三條，裁
    定如主文。
中    華    民    國    95    年    8     月    14    日
                  交通法庭審判長法  官  吳  敦
                                法  官  吳啟民
                                法  官  陳世宗
以上正本證明與原本無異。
不得再抗告。
                                書記官  丁淑蘭
中    華    民    國    95    年    8     月    14    日


司法院資訊處製作；財團法人民間司法改革基金會備份。
